【裁判字號】    95,簡上,20
【裁判日期】    951003
【裁判案由】    給付票款
【裁判全文】
臺灣花蓮地方法院民事判決  95年度簡上字第20號
    上  訴  人  乙○○
    訴訟代理人  丙○○
    被上訴人    甲○○
    訴訟代理人  魏辰州律師
上列當事人間給付票款事件，上訴人對於中華民國95年1月20日
本院鳳林簡易庭94年度花簡字第107號第一審判決提起上訴，本
院於95年9月19日辯論終結，判決如下：
    主    文
原判決關於命上訴人給付超過新台幣柒拾捌萬仟伍佰肆拾元
，及其中新台幣肆萬陸仟貳佰壹拾元，自民國九十四年二月六日
起，其餘新台幣柒拾萬柒仟佰拾元，自民國九十四年七
月二十八日起至清償日止，按年息百分之六計算之利息部分暨該
部分假執行之宣告及訴訟費用之裁判均廢棄。
上開廢棄部分，被上訴人在第一審之訴駁回。
其餘上訴駁回。
第一審及第二審訴訟費用由上訴人負擔十分之七，餘由被上訴人
負擔。
    事實及理由
一、被上訴人於原審起訴主張：
  (一)被上訴人受訴外人即上訴人之父丙○○聘僱擔任「元山菁中
    醫診所」負責醫師，約定每月應給付被上訴人服務津貼及行
    銷管理費共新台幣（下同）28萬元，丙○○因此交付由上訴
    人簽發，如附表所示支票4紙，作為支付被上訴人94年1至4
    月份薪資之用。依系爭約聘合約第12條明定，一方若欲終止
    契約，應於三個月前通知，詎丙○○於94年1月19日通知伊
    於同月31日終止契約，上訴人因此主張系爭約聘契約已於94
    年1月31日終止，而拒絕兌現如附表支票4紙，以支付上訴人
    自94年1月起至4月底止之報酬，然被上訴人與上訴人間，僅
    有單純之票據關係，並無原因關係，且伊認為系爭約聘合約
    應至受通知後3個月（即同年4月19日）始生終止之效力，故
    被上訴人仍得請求合約終止前之薪資，且被上訴人就94年1
    月份薪資，雖已領取健保給付233,790元，然伊並未與丙○
    ○成立和解，同意拋棄不足28萬元部分之薪資請求權，是被
    上訴人就94年1月份之薪資，尚得請求46,210元（計算式：
    280,000-233,790=46,210），爰依支票付款請求權，請求上
    訴人給付票款等語。
  (二)並聲明：上訴人應給付被上訴人112萬元，及其中28萬元自
    94年2月6日起，其餘84萬元自同年7月28日起，均至清償日
    止，按年息百分之六計算之利息。
二、上訴人於原審答辯稱略以：
  (一)訴外人即上訴人之父丙○○聘任被上訴人擔任「元山菁中醫
    診所」之醫師，約聘期間自93年11月1日起至95年10月31日
    止，每月應給付被上訴人共28萬元，因自94年1月起，系爭
    診所開始虧損，丙○○乃依系爭約聘合約第12條之約定，通
    知被上訴人診所業務至94年1月底終止，至於94年1月份薪資
    部分，經丙○○與被上訴人於94年2月14日在陳仁國公證人
    事務所協商後，被上訴人同意以1月份健保給付代替該月份
    薪資，作為和解方案，是被上訴人即不得另行請求1月份薪
    資，而丙○○與被上訴人間之僱傭契約既於94年1月31日終
    止，被上訴人亦不得請求同年2至4月之薪資，是上訴人並不
    負有給付票款之義務等語。
  (二)並聲明請求將被上訴人之訴駁回。
三、本件原審對於被上訴人之請求，判決被上訴人一部勝訴、一
    部敗訴，命上訴人給付被上訴人886,210元（計算式：280,0
    00-233,790=46,210。46,210+280,000*3=886,210），及其
    中46,210元自94年2月6日起，其餘84萬元自同年7月28日止
    ，均至清償日止，按年息百分之六計算之利息，被上訴人其
    餘之訴駁回。上訴人就敗訴部分不服，求為：原判決關於上
    訴人不利部分廢棄，廢棄部分被上訴人在原審之訴駁回，除
    引用其於原審之陳述外，並補充：丙○○終止契約之原因乃
    被上訴人有詐領健保費之行為等語；被上訴人則求為判決駁
    回上訴，除引用其於原審之陳述外，並補充：否認有詐領健
    保費之行為，且上訴人所言終止契約原因前後不一，另自認
    系爭約聘合約已於94年4月19日終止，所以被上訴人就94年4
    月份薪資，僅能領取177,333元，同意自附表四所示第4張支
    票票款中扣除（計算式：280,000/30*19=177,333）等語。
四、兩造不爭執之事實：
  (一)附表支票4紙係由上訴人所簽發，交由訴外人丙○○，丙○
    ○再交付予被上訴人，作為丙○○給付被上訴人94年1至4月
    份之約聘薪資之用，上訴人為單純之發票人，與被上訴人間
    僅有票據關係，上訴人並未承擔丙○○對於被上訴人之薪資
    債務。
  (二)被上訴人於94年1月19日受丙○○欲於同月31日終止系爭約
    聘合約之意思表示。
  (三)被上訴人94年1月份之薪資28萬元，應扣除其已領取之健保
    給付233,790元。
五、本件兩造協商爭點限於：
  (一)上訴人主張系爭約聘合約於94年1月31日終止，被上訴人則
    主張應至同年4月19日始生終止之效力，何者有理由？
  (二)上訴人主張訴外人丙○○曾與被上訴人就94年1月之薪資部
    分達成和解，被上訴人同意以領取健保給付233,790元代替
    原定薪資28萬元，是否為真？
六、按票據債務人不得以自己與發票人或執票人之前手間所存抗
    辯之事由對抗執票人。但執票人取得票據出於惡意者，不在
    此限，票據法第13條定有明文。經查：兩造對於如附表所示
    支票4紙，乃上訴人簽發交付予訴外人丙○○，再由丙○○
    基於系爭約聘合約之薪資給付關係，交付被上訴人，是被上
    訴人取得支票之前手乃丙○○，如附表所示支票既經流通，
    基於票據之無因性，上訴人除不得以自己與執票人前手間所
    存抗辯事由對抗執票人外，亦不得援引訴外人丙○○與執票
    人間之抗辯事由，對抗執票人，是上訴人以丙○○終止系爭
    約聘合約、與被上訴人達成和解等節作為抗辯，縱使屬實，
    亦非其得拒付票款之理由，合先敘明。
七、次查：
  (一)依系爭約聘合約第12條約定：「在僱傭期間雙方無正當理由
    不得隨時終止合約，若雙方有正當理由終止契約時，需提前
    三個月提出說明，乙方（即被上訴人）應伺甲方（即丙○○
    ）聘妥負責醫師方可離職」，有合約書附於原審卷第16頁可
    參，是被上訴人主張訴外人丙○○於94年1月19日通知伊終
    止契約，應於3個月後之94年4月19日始生終止效力乙節，堪
    以採信，上訴人主張合約應於丙○○指定之94年1月31日終
    止云云，與上開約定不符，即屬無據。系爭約聘合約既於94
    年4月19日終止，則被上訴人得請求之該月份薪資為177,333
    元（計算式：280,000/30*19=177,333），並經被上訴人同
    意自附表四編號4支票票款中扣除，是原審判決認為上訴人
    得以丙○○與被上訴人間之抗辯事由對抗被上訴人，並認定
    系爭約聘合約於94年4月19日終止後，復准予被上訴人請求4
    月份薪資全額28萬元部分，尚有違誤。
  (二)至上訴人主張被上訴人業與訴外人丙○○就94年1月份薪資
    部分成立和解，同意以領取健保給付233,790元代替原定薪
    資28萬元乙節，為被上訴人所否認，且亦非上訴人得援引之
    抗辯事由，已如前述，是上訴人其此部分主張為無理由，然
    被上訴人既自認就94年1月份之薪資已領取233,790元，並同
    意自附表四編號一支票票款中扣除，即應予扣除。綜上，被
    上訴人得請求票款總額為783,543元（計算式：280,000-233
    ,790=46,210。46,210+280,000*2+177,333=783,543）及其
    中46,210元自94年2月6日起，其餘737,333元自94年7月28日
    起均至清償日止，按年息百分之六計算之利息。
七、從而，被上訴人起訴請求給付票款，於783,543元及其中46,
    210元自94年2月6日起，其餘737,333元自94年7月28日起均
    至清償日止，按年息百分之六計算之利息，為有理由，應予
    准許，逾此部分，則無理由，應予駁回。原審命上訴人給付
    超過上開金額、利息部分，尚有違誤，上訴人上訴有理由，
    爰就該超過部分暨該部分假執行之宣告，及訴訟費用之裁判
    予以廢棄改判如主文第一、二項所示。其餘部分，原審判決
    並無違誤，上訴意旨指摘原判決不當，求予廢棄，為無理由
    ，應予駁回其上訴。
八、本件業經行集中審理並整理爭點，兩造於言詞辯論終結前，
    並均陳明無其他陳述、答辯及舉證，事證已臻明確，其他卷
    內現存之主張、陳述、攻防方法及證據，核與本件判決之基
    礎不生影響，爰不一一詳予論述，併此敘明。
結論：本件上訴為一部有理由，一部無理由，依民事訴訟法第43
6條之1第3項、第449條第1項、第450條、79條，判決如主文。
中    華    民    國    95    年    10    月    3     日
                        臺灣花蓮地方法院民事庭
                            審判長法官  林碧玲
                            法      官  陳雅敏
                            法      官  蕭一弘
上為正本係照原本作成。
本判決不得上訴第三審（參見民事訴訟法第四百三十六條之二、
第四百六十六條）。
中    華    民    國    95    年    10    月    3     日
                            法院書記官  紀龍年
附表
┌──┬────┬────┬───┬────┬────┐
│編號│支票號碼│發票人  │發票日│金額（新│提示日  │
│    │        │        │      │台幣）  │        │
├──┼────┼────┼───┼────┼────┤
│一  │0000000 │乙○○  │94.2.5│28萬元  │94.2.5  │
├──┼────┼────┼───┼────┼────┤
│二  │0000000 │同上    │94.3.5│同上    │94.3.9  │
├──┼────┼────┼───┼────┼────┤
│三  │0000000 │同上    │94.4.5│同上    │94.4.6  │
├──┼────┼────┼───┼────┼────┤
│四  │0000000 │同上    │94.5.5│同上    │94.5.5  │
└──┴────┴────┴───┴────┴────┘


司法院資訊處製作；財團法人民間司法改革基金會備份。
